Inventaris van het archief van de Hoofdintendant van de Landmacht te ''s-Gravenhage, 1881-1941
Nationaal Archief, Den Haag
etappen magazijn voor levensmiddelen in het pand St. Job van de N.V.Blauwhoedenveem-Vriesseveem
8 etappen bakkerijen + 1 etappen meelfabriek
etappen maal-, silo- en fouragebedrijf
etappen hooi-, haver- en kleding magazijnen gevestigd in de gemeenteloodsen aan de IJsselhaven
etappen kledingmagazijn voor res.kleding en res.schoeisel
etappen desinfectie inrichting
etappen pakmiddelen magazijn
centraal cantine bedrijf met cantinewaren magazijn
etappen gistbedrijf (gistvoorziening voor de et.bakkerijen)
militair pharmaceutische dienst.
De 2e afdeling was de afdeling artillerie, belast met de aanvoer van munitie.
De 3e afdeling was de afdeling genie belast met geniematerieel.
De 4e afdeling was de afdeling geneeskundige dienst belast met de zorg voor zieken en gewonden.
De 5e afdeling was de afdeling veterinaire dienst belast met de zorg voor zieke en gewonde paarden en de keuring van levend en geslacht vee.
Naast deze 5 afdelingen kende de Etappen-en Verkeersdienst nog een aantal secties waarvan de voornaamste waren:
sectie 1: algemene zaken: de afvoer van krijgsgevangenen en burgers
sectie 2: verbindingsdienst: de aan/afvoer van verbindingsmiddelen.
sectie 3: spoorwegdienst met 20 wagons, belast met mil.vervoer per trein
sectie 4: motordienst belast met de aanvulling van motorpersoneel, materieel
sectie 5: vaartuigendienst belast met het militair vervoer te water
sectie 6: bruggen en veren
sectie 7: wegen, belast met de aanleg en onderhoud van wegen
sectie 8: veldpostdienst
sectie 12: pharmaceutische dienst, o.a. belast met de bestrijding van gassen.
Directeuren van de Etappen- en Verkeersdienst waren o.a. in 1932: luitenant-kolonel P.W. Best en in 1935 de majoor der Generale Staf: N.T.Carstens.
De taak van de Etappen-en Verkeersdienst bestond uit: de aan- en afvoer van levensmiddelen en intendancegoederen van de stations, depôts, magazijnen en stapelplaatsen in het hart des lands naar de eindstations d.m.v. schip of trein. De zorg voor de afvoer naar de aanvullingsplaatsen voor de troepen berustte bij de commandant Veldleger. Van de aanvullingsplaatsen werden de goederen per proviand- en haverauto's naar de keukenvoertuigen gebracht. De keukenvoertuigen werden per 11-10-1939 vervangen door fornuizen.
De Etappen-Intendant.
Direct onder de directeur van de Etappen-en Verkeersdienst (in 1940 kolonel der Generale Staf, H.H.Thoden van Velzen) stond de Etappen-Intendant. In de jaren 30 was dat majoor-intendant H.J. de Jongh, die tegelijkertijd leraar was aan de Hogere Krijgsschool. Ingeval van oefeningen of oorlog werd de Etappen-Intendant aangewezen. In vredestijd nam de Legerintendant de functie waar. Bij deze kwamen alle aanvragen binnen voor de goederen en levensmiddelen van de troepencommandanten der onderdelen, korpsen en compagnieën via de divisie-commandant. De taak van de Etappen-Intendant bestond uit:
de aankoop of vordering van vee en het slachten daarvan
de vermaling van tarwe tot meel en het maken van brood
het dagelijks versturen van een rantsoen brood, vlees en haver per trein naar het veldleger
het samenstellen van de verplegingsspoortreinen, totaal 60 wagons, die op de 4e, 5e en 6e mobilisatiedag moesten vertrekken naar de eindstations
de opslag van de etappen rantsoenen in de verplegings-magazijnen
de samenstelling en het op tijd aanwezig doen zijn van de detachementen op de eindstations
de afvoer via de aanvullingsplaatsen van de te repareren kleding en motormaterieel
de aan- en afvoer van resp. personeel en manschappen, gewonden en krijgsgevangenen
de aan- en afvoer van munitie, banden, olie en smeermiddelen
de aanleg van nieuwe wegen
de aanschaf en het onderhoud van het verbindingsmaterieel bij mobilisatie.
Het personeel dat de Etappen-Intendant ter beschikking stond bestond uit:
Een detachement administratie, sinds 1-9-1922 intendancetroepen, zijnde alle manschappen beneden de rang van officier zoals bakkers, slagers, kleer-, schoen- en zadelmakers. De commandant van deze troepen was gevestigd in de vm. Psychopaten inrichting. (L.O.s no. 345 d.d. 1-8-1922, IIe afd. no. 97 en no.123 d.d. 22-3-1939, Min.Besch. Ie afd. no. 150). Het detachement bestond uit 2 compagnieën
een detachement voor de eindstations
een detachement vaartuigendienst
een bataljon spoorwegtroepen
een depot motordienst.
De Etappen-Intendant was gevestigd in een door de directeur Etappen- en Verkeersdienst aan te wijzen standplaats, meestal daar waar zich de voornaamste magazijnen bevonden, ergo te Rotterdam waar zich ook de Etappen-commandant en Etappeninspectie bevonden. N.B. De inspectie was sinds 1914 te Rotterdam gevestigd (schr.O.L.& Z. no. 12083 Geh.Afd. G.S. 8631-DHg 29-8-1914).
Het Centraal Cantine Bedrijf.
Het bedrijf was in beheer en onder de zorg van de afdeling intendance der Etappen-directie. Het had vele filialen. De commissie van toezicht was samengesteld uit de Etappen-Intendant e.a., in overleg met de legerintendant door de Directeur te benoemen personen.Het transport van de cantinewaren vond plaats per verpleegtrein naar de eindstations etc.
De Militair Pharmaceutische Dienst.
In 1938 werd begonnen aan de op- en uitbouw van de dienst, met name Van de chemische strijdmiddelen. Er werden 3 apotheken gevestigd bij de afdeling intendance der Etappen-directie. De militaire apothekers waren ook inzetbaar bij de desinfectie van gebouwen, kleding en materieel, de bescherming van levensmmiddelen e.d. tegen chemische strijdmiddelen. Voor de samenstelling van een handleiding werd de kapitein-intendant A.M. Hylkema, toeziend chef te Amsterdam, aangewezen samen met enige anderen. Onderzoeken werden ingesteld naar de conservering van zandzakken en naar de voorziening hierin.
3.5. De Militaire Bakkerijen.
In 1887 was de majoor-intendant der 1e militaire afdeling toeziend chef te 's-Gravenhage.
In 1940 waren er militaire bakkerijen te Amsterdam en 's-Gravenhage, waarvan die te 's-Gravenhage bij het begin van de mobilisatie wegens defecte ketels niet werkte. Deze bakkerij ontving de tarwe en de bloem uit de hoofdvoorraad. De Hoofdintendant schafte de haver, tarwe en tarwebloem aan. De bakkerij zond het ongebuilde meel aan de andere bakkerijen die de tarwe vermaalden en het gebakken brood verstrekten aan de garnizoenen. De overige troepen ontvingen hun brood van particuliere aannemers. Uit 1919 bleef een recept voor munitiebrood bewaard dat als volgt luidt: "Samenstelling munitiebrood: Het brood wordt gebakken van ongebuild meel afkomstig van witte en rode tarwe, gemengd in zodanige verhouding dat het mengsel voor 3/4 uit meel van witte en voor 1/4 uit meel van rode tarwe bestaat. De zemel moet kort vermalen zijn evenals bij het meel dat voor zogenaamd kropbrood wordt gebruikt. De verdere bestanddelen die tot het bereiden van het brood worden gebruikt zijn: zout, gist, water en boekweitmeel voor het opmaken".
Het Commissariaat der Economische en Industrieële Verdedigings Voorbereiding.
Van november 1932 tot november 1935 was de oud-Hoofdintendant, generaal-majoor A.M. Vorstman belast met het commissariaat waarna zijn taak door anderen werd overgenomen. Zoals eerder opgemerkt werd de legeruitrusting een zaak van planning en grondige voorbereiding, gecentraliseerde leiding en coördinatie.
Het economisch potentieel werd ingeschakeld.
Er kwamen een (ontwerp-) wet en nieuwe uitvoeringsregelen.
De vredesorganisatie der Intendance werd uitgebreid met 4 officieren, terwijl namens de Generale Staf en de intendanceliaison officieren aan het commissariaat waren verbonden. Voor de Intendance was dit kapitein-intendant K.D.Scheffer. In 1937 was lt.kolonel-intendant J.B. de Jongh voorzitter. De taak van het commissariaat bestond uit:
de registratie van werklieden via de bevolkings boekhouding (burg.stand)
het bijeenbrengen en beheer van de hoofdvoorraad
de organisatie van de Centrale Magazijnen
het weer bruikbaar maken van gebruikt materiaal
het vorderen van goederen
het maken van afspraken en overeenkomsten met fabrikanten
het aantrekken van werkkrachten voor de Centrale Herstelwerkplaatsen te Leiden en Rotterdam.
Een nauwe samenwerking met de Directeur Centrale Magazijnen vloeide voort uit de punten c,d, e en f; met de Hoofdintendant gezien b en met de Etappen-Intendant gezien punt a en g.
De functie der Intendance in de Etappen en Verkeersdienst
Handboek voor den Res.Officier bij mobilisatie werkz. bij de Intendance of Legerverpleging, 6 april 1938.
Geschiedenis van het archiefbeheer
Omdat het bureel van de Hoofdintendant steeds in s-Gravenhage gevestigd is geweest mag worden aangenomen dat ook het archief de residentie wel niet zal hebben verlaten. Uit het autoriteiten kaartsysteem van het Ministerie van Defensie is gebleken, dat het bureel op 10-8-1928 naar Koningskade 24 verhuisde.
De eerste maal dat het archief genoemd wordt is in 1940 bij de aanvang van de Duitse bezetting wanneer "de Beauftragte des Chefs der Heeresarchive beim Wehrmachtsbefehlshaber in den Niederlanden" alle stukken en archieven van de Nederlandsche Weermacht naar het Weermachtsarchief dirigeert.
Dit archief werd eerst in de vm. sigarenfabriek van Hillen aan de Crommelinlaan te Delft en later in de vm. H.B.S. aan het Bleyenburg 38 te 's-Gravenhage gehuisvest. De directeur van het Weermachtsarchief, de luitenant-kolonel op n.a. G. Fabius had zijn bureel aan het de Eerensplein 2, kamer no. 40, 3e etage. Het bureel van de Hoofdintendant, aan het Sweelinckplein 2, kon de archieven die het op dat moment bezat behouden mits er een uitleenbon werd afgegeven. Aan de hand van de minute van deze bon -d.d. 8-1-1941- kan worden vastgesteld dat deze archieven het tijdvak 1930-1940 besloegen en bestonden uit de geheime en niet-geheime archieven van de Hoofdintendant en het archief van de vm. "Commissie Aanschaffing van Levensmiddelen" (C.A.L). (Inv.no. 122) In 1951 werden de archieven van het adres Bleyenburg te 's-Gravenhage overgebracht naar de Wittepoortkazerne te Leiden.
Uit het dossier "Overdrachtsbewijzen van afgevoerde archiefdelen" blijkt, dat de directeur van de Krijgsgeschiedkundige afdeling van de Generale Staf, O.J. Siersema, op 3 maart 1956 18 registers van de Hoofdintendant (1897-1913) en 81 registers van de Directeur Centrale Magazijnen aan de Algemene Rijksarchivaris overdroeg. Hiervan was het algemeen archief gedeelte niet geïnventariseerd, terwijl het geheim archief, na selectie, beschreven werd in inventaris no. 16 (P.V. 103 A/1956 en P.V. 602 A/ 1956. Totaal ± 4 m. Dit archief werd toen overgebracht naar het hulpdepôt van het Algemeen Rijksarchief te Schaarsbergen. In de ca. 4 str.meter was ook nog ca. 1,5 str.meter archief van de Hoofdintendant en directeur Centrale Magazijnen begrepen. De genoemde 18 registers werden later overgebracht naar het Algemeen Rijksarchief te 's-Gravenhage en zijn nu als de no's 123 t/m 140 in de inventaris opgenomen. Daarbij kwamen dan nog 3 registers van ingekomen stukken en 3 registers van uitgaande stukken, inv. no's 141 t/m 146.
Bij de opheffing van het archief der Kon.Landmacht te Leiden, juni 1961, werd het archief van de Hoofdintendant, dat achtergebleven was, onder leiding van de kapitein van de Klu Staleman geselecteerd en van 51 str.meter teruggebracht tot 4.05 str. meter. Dit restant werd tussen 29 oktober en 19 november 1962 overgebracht naar het per 1-6-1961 opgerichte Centraal Archievendepôt van het Ministerie van Defensie aan de Breedstraat 108 te 's-Gravenhage. Het was blijkbaar nog onvoldoende uitgedund want in juni 1975 werd het archief-restant opnieuw geselecteerd en ditmaal teruggebracht tot 0,8 str.meter. Bij de inventarisatie nog eens 5 cm. (over de jaren 1918-1940) zodat er nu slechts 0,75 str.meter over is van de oorspronkelijke 51 str. meter of wel 1,5%.
De verwerving van het archief
Overbrenging van een overheidsarchief
De verwerving van het archief
Het archief is krachtens bepalingen van de Archiefwet overgebracht.
Inhoud en structuur van het archief
05.01; 2.13
Aanwijzingen voor de gebruiker
Openbaarheidsbeperkingen
Volledig openbaar.
Materiële beperkingen
Aanvraaginstructie
Openbare archiefstukken kunnen online worden aangevraagd en gereserveerd. U kunt dit ook via de terminals in de studiezaal van het Nationaal Archief doen. Om te kunnen reserveren dient u de volgende stappen te volgen:
U maakt een profiel aan op www.gahetna.nl, en logt vervolgens in
Via de archiefinventaris (alleen de beschrijvingen met rode nummers) selecteert u het gewenste archiefstuk door op de knop 'Reserveren' te klikken
In het volgende scherm geeft u aan op welke dag u het archiefstuk wilt inzien
Indien u zich bevindt in de studiezaal en een tafelnummer heeft ontvangen kunt u dit nummer vermelden. Als u geen tafelnummer heeft kunt u tafelnummer 777 laten staan
Vervolgens bevestigt u uw reservering door deze te versturen.
Verwant materiaal
Beschikbaarheid van kopieën
Publicaties
Bibliografie der qebruikte bronnen
Bij de Sectie Militaire Geschiedenis v.d. Landmachtstaf
Hoofdintendanten en inspecteurs van het Dienstvak der Intendance 1830-1960 artikel in "De Intendance", 5e jaargang, no. 5 (mei 1960) bibl. S.K.
Schrijven van G.J. Potgieser, lt.kolonel-intendant b.d. vm. Dir. Centr.Magazijn te Woerden d.d. mei 1941 Geh. betr. aanbieding van "Beknopt rapport over de ervaringen tijdens de mobilisatie en de oorlogsdagen bij het Centraal Magazijn." 436/1 en 436/3.
Verslag betr. de verpleging van de intendance dienst bij de bezettingstroepen in de Vesting Holland gedurende de mobilisatie 1939-1940 door res.lt.kolonel-intendant KNIL b.d. J.J. van de Berge. 479/8.
Geschiedenis der intendance oorspronkelijke bijdrage Jaarboek KL 1965 (niet opgenomen, doch een kleinere bijdrage ingediend) ontwerp van lt.kolonel Hamers 196/7, zie ook inventaris no. 5.
Verslag betr. de voeding van het personeel van het leger alsmede, nopens de Militaire Verpleeg Inrichtingen welke in de behoefte aan voedingsmiddelen voorzien door de Staatscommmissie ingesteld bij K.B. no. 56 d.d. 12-12-1910. Uitg. 's-Gravenhage Alg. Landsdrukkerij 1913 1e & 2e ged. (bijlagen).
Brief Min. van Oorlog aan Chef G.S. en de Hoofdintendant d.d. 13-5-1918 i.z. voorgenomen scheiding van de Intendance en de Militaire Administratie op grond van conclusie 7 van het Verslag Legercommissie betr. de administratie bij 't leger tijdens de mobilisatie toestand. (C.A.D. archief H.K.S., GG 1/107/1918).
Iets over de opleiding en vorming, in het bijzonder bij ons leger door W.N. Roldanus in Verslag Krijgswetenschap 1891-1892, bibl. S.K.
Hierbij nog 35 documentatiebriefjes + 2 kaarten uit het fotoarchief.
Bij het Centraal Archievendepot van het Ministerie van Defensie
Receuils Militaire en Legerorders bevattende de wetten, besluiten en orders betreffende de KL, 1876-1941.
"Afstammingen en voortzettingen der Genie en trein" door H. Ringoir (no. 5 in de serie Mil.Historische Bijdragen van de Sectie Krijgsgeschiedenis, 's-Gravenhage, 1980). 294 c.
Autoriteiten kaartsysteem, 1921-1929.
Agenda's Generale Staf 1931-1933.
Inventarissen
Inventaris van het familiearchief van Erp Taalman Kip, 1596-1941, 1e afd. Alg.Rijksarchief, 1976.
Inventaris van het familiearchief Douglas, 1746-1982, te Bennekom (Gld)
Bijlagen
Lijst van personen voorkomende in de inventaris van het archief
Naam Inv.nrs.
1. Aalst, J.Ph.van 40 62
2. Alting von Geusau, Jhr.J.Th. 7
3. Antheunissen, W. 64a
4. Bakker, H. 39
5. Boesler, 118
6. Breunesse, J. 121
7. Burg, P.J.v.d. 24
8. Carol, M. 109 118
9. Carstens, N.T. 13a
10. Doorman H.J. 54
11. Douglas, C.M.A. 8 9
12. Erp Taalman Kip, H.K. van 9 61
13. Fabius, H.A.C. 38
14. Gelder, C.C.de 1
15. Ginkel, C.P.van 90
16. Groothoff, A. 81
17. Heutsz, J.B.van 39
18. Insinger, E.F. 14
19. Jongh, J.B.de 18 21 64b
20. Lau, K. 13b.
21. Mattaar, Dr.Th.J.F. 112
22. Menko, E. 112
23. Numans, A. 26
24. Potgieser, G.J. 2 83 108
25. Roëll, Jhr.W. 6
26. Roelofsen, J.C. 56
27. Sas, G.J. 21 109
28. Scheffer, K.D. 2 19 25 81
29. Seyffardt, H.A. 107
30. Smeets, J.Th. 25
31. Stork, W. 79
32. Thoden van Velzen, H.H. 96
33. Tuil, B.J.van 91
34. Uijtendaal, H.J. 56
35. Voorst Evekink, D. van 12 56 115
36. Vorstman, A.M. 16 39 59 80 109 110
37. Wensink, W.Ch. 2 40
38. Wolf, L.J.de 11 59
39. Wolf, W.J.A.de 39 106
40. Woltman, Mr.J. 5 62
In de inventaris van het archief genoemde instellingen en instanties
Inst. Inv.nr.
a. Militaire.
1. Compagnie Intendance Troepen 2
2. Hoofd Intendant Zeemacht intendant Zeemacht 10 26
3. de Belgische intendance 12 56
4. de Duitsche intendance 13
5. de Stelling Den Helder 4 10 15
6. de Stelling Amsterdam 9 35 49
7. Territoriaal Bevelhebber Oost- en Noord-Brabant 9
8. Vesting Holland 11 99 104
9. Centraal Magazijn Woerden 33 34
10. Etappen- en Levensmiddelen magazijn St. Job 67
11. Peel divisie 9
12. het Duitsche Reichsheer de Duitsche Wehrmacht 13
13. Etappen inspecties 64
14. Verenigde compagnieën landweer hospitaal Amsterdam 35
15. Vrijwillige landstorm corps Spoorwegdienst 55 102
16. --IVe Legerkorps sectie II de Staf van het 114
17. B.O.-U.V.troepen 106 108 114
18. Algemeen demobilisatiepark Zeist 33
19. Oranje Nassaukazerne te Amsterdam 35 92 93
20. Cantinewezen 72
21. Opbouwdienst 120 121
22. Militair Veterinaire dienst 63
23. Militair Pharmaceutische dienst 69
24. Korps Motordienst 58
25. Afwikkelingsbureau Min.v.Defensie 15 122
26. Militair attaché bij Hr.Ms.Gezantschap Brussel Militair attaché bij Hr.Ms.Gezantschap Parijs 12 56 115
27. Regelingsbureau der Vesting Holland 122
28. Bureau krijgsgevangenen en vluchtelingen 36
29. Hogere Krijgsschool 6 7 75
30. Gouverneur der Koninklijke Militaire Academie 75
31. Hoofdcursus Kampen 54
32. Krijgsgeschiedkundig archief 1
33. Legermuseum Leiden vm. Psychopateninrichting vm.Pesthuis 37 43
34. Archief Koninklijke Landmacht later Centraal Archievendepot Leiden en daarvoor Weermachtsarchief geheten 122
b. Overheids.
1. Rijks Inkoop Bureau (R.I.B.) 98
2. Rijksbureaux belast met de voedselvoorziening in oorlogstijd ressorterende onder Min.van Economische Zaken Lange Voorhout 3 's-Gavenhage N.B. met kernen voor vloeibare bedrijfsstoffen kolen papier pharmac.artikelen. 89 99
3. Bureau tot aanschaf van groenten en fruit voor Defensie opgericht m.b.v. de Nederlandse groenten en fruit centrale 89 99
4. Station voor maalderij en bakkerij te Wageningen 6
5. De Economische voorlichtingsdienst 77
6. Bezuinigingsinspectie 49 56
c. Commissies.
1. Interdepartementale commissie voor export verruiming 17
2. Regeringscommissariaat voor Econ.& Industr. Verdedigingsvoorbereiding 18 97
3. Werkcommissie "Centraal Vervoersorgaan" 20
4. Werkcommissie "Leder" 25
5. Commissie "Herziening Economische wetten 1839" 21
6. Commissie "Onderzoek bewaking afsluiting wapen munitiemagazijn" 22
7. Commissie "onderzoek magazijn ruimte" 23 37
8. Commissie "onderzoek werkzaamheden personeel veldleger mob.cent." 24
9. Keuringscommissie o.l.v. Directeur Centrale Magazijnen 26a
10. Commissie aanschaffing van levensmiddelen(C.A.L.) 26b
11. Vlootcommissie voor aanschaffingen Kon.Marine 27
12. Opslagcommissie 71
13. Commissie "Oorlogsbeheer Materieel Landmacht" 29
14. Bepakkings commissie. 28 58
15. Sub-commissie voor de conservering van zandzakken 19
d. Toeleveringsbedrijven.
1. Nederlandse Bond van Schoenmakerspatroons en schoen-Winkeliersverenigingen te 's-Gravenhage 83
2. Leidsche Schoenmakerspatroons vereniging "Niew Leven" 83
3. Beverwijksche conservenfabriek 84
4. Tieleman & Dros te Leiden 85
5. Rotterdamsche Zoutziederij v/h Kolff en Vis Kralingsche Veer 86
6. Ymuiden Stores 86
7. Leidsche Breifabriek 87
8. Almelosche Confectiefabriek 87
9. J.C.Spapen's schoenfabriek Waalwijk 88
10. J. Mannaarts Schoenfabriek Tilburg 88
11. Veenendaalsche Stoomspinnerij en weverij 97
12. Hollandia fabriek v/h Kattenburg Amsterdam 97
13. Directie "Verblifa" 111
14. J.G.Merkelbach te Lieshout 87
15. Veenkoloniale Boerenbond 111
16. Ver.tot exploitatie van bakkerijen te Amsterdam 111
17. Sigarenfabriek Hillen te Delft 122
18. Vereniging van slachthuisdirecteuren in Nederland 63
e. Varia.
1. Dagblad "de Rotterdammer" 5
2. Het Nederlandsche Roode Kruis 65 102
3. de H.B.S. aan het Bleyenburg te 's-Gravenhage 122
K.B. 17-7-1815
WIJ, WILLEM, BIJ DE GRATIE GODS, KONING DER NEDERLANDEN, PRINS VAN ORANJE-NASSAU, GROOT-HERTOG VAN LUXEMBURG, enz, enz, enz.
Vermeerdering van het korps Inspecteurs.
Gezien Onze besluiten van den 20sten februarij 11. no. 20, van den 27sten maart, daaraanvolgende, no. 11, en nader gelet hebbende op het bepaalde bij art. 13 van Ons besluit van den 29sten junij dezes jaars, no. 64.
Op de voordragt van Onzen Staatsraad, Intendant-Generaal van de administratie van Oorlog.
Hebben besloten en besluiten:
Art.:
1. Het korps Inspecteurs zal worden vermeerderd met twee Inspecteurs van de 1ste klasse, geassimileerd aan den rang van generaal-majoor. Drie onder-Inspecteurs van de 1ste klasse, en Zes onder-Inspecteurs van de 2de klasse.
2. Gevolgelijk zal hetzelve, van nu voortaan bestaan uit:
Een Intendant-Generaal, in zich vereenigende de functien aan den Inspecteur-Generaal van de administratie bij de armee, bij Onze vroegere besluiten opgedragen.
Twee Inspecteurs van de 1ste klasse geassimileerd aan den rang van generaal-majoor, en onder het genot van het tractement aan dien graad verknocht.
Twee Inspecteurs van de 2de klasse.
Negen onder-Inspecteurs van de 1ste klasse.
Achtien onder-Inspecteurs van de 2de klasse, en
Zes Adjuncten, waarvan drie aan den rang van kapitein en de overige drie aan dien van eerste luitenant zullen kunnen zijn geassimileerd.
3. Wij confirmeren de bepaling der rangen, der tractementen en der bureau-kosten bij Ons besluit van den 20sten februarij 11. no. 21. aan de Inspecteurs, onder-Inspecteurs en Adjuncten toegestaan, voor zoo verre daaraan door de dispositien van Ons besluit van den 29sten junij 11. no. 64 en bij het voorgaand artikel van dit besluit niet is gederogeerd.
4. Het door Onzen Staatsraad, Intendant-Generaal van de administratie van Oorlog overgelegd tableau van repartitie, indeeling en bezoldiging der respective administrateurs, wordt bij deze goedgekeurd, en zal aan dit besluit worden geannexeerd.
5. Mitsdien zullen er aan de generale Intendance worden geattacheerd.
Twee Inspecteurs van de 2de klasse.
Twee onder Inspecteurs van de 1ste klasse.
Drie onder-Inspecteurs van de 2de klasse.
Vier Adjuncten.
In de Noordelijke directie zullen worden geemploijeerd.
Een Inspecteur van den 1ste klasse.
Drie onder-Inspecteurs van de 1ste klasse.
Negen onder-Inspecteurs van de 2de klasse, en
Een Adjunct bij den Inspecteur zelve.
In de Zuidelijke directie zullen worden gestationeerd.
Een Inspecteur van de 1ste klasse, geadsisteerd door een Adjunct.
Vier onder-Inspecteurs van de 1ste klasse, en
Zes onder-Inspecteure van de 2de klasse.
6. Onze Staatsraad, Intendant-Generaal voor de administratie van Oorlog, zal de vereischte orders stellen, dat de dienst bij het mobile leger door het detacheren van de noodige administrateurs, verzekerd zij, en dat de administratie binnen het Rijk door de combinatie van de policie over meer dan ééne provincie of departement geregeld kunne worden gevoerd.
7. Onze Staatsraad, Intendant-Generaal voornoemd is belast met de executie van dit besluit, waarvan een afschriftzal worden gegeven aan Onzen beminden Zoon de PRINS VAN ORANJE, aan Onzen Kommissaris-Generaal voor het Departement van Oorlog ad interim, en aan de Algemeene Rekenkamer, respectivelijk tot informatie.
Gegeven in 's Gravenhage, den 17den Julij des jaars 1815, het tweede van Onze regering.
(geteekend) WILLEM.
Van wege den Koning
(geteekend) A.R. FALCK.
K.B. 29-6-1828, No. 136
(Besluit van de 29sten junij 1828, no. 136.)
Wij WILLEM, bij de gratie Gods, Koning der Nederlanden, Prins van Oranje-Nassau, Groothertog van Luxemburg, enz., enz., enz.
Gezien het rapport van Onzen Commissaris Generaal van Oorlog van den 24sten dezer, L.K.7 Hebben besloten en besluiten:
Art.: